【裁判字號】    99,上訴,1540
【裁判日期】    990824
【裁判案由】    毒品危害防制條例
【裁判全文】
臺灣高等法院臺中分院刑事判決        99年度上訴字第1540號
上  訴  人
即  被  告  甲○○
上列上訴人因毒品危害防制條例案件，不服臺灣臺中地方法院98
年度訴字第3408號中華民國99年4月30日第一審判決（起訴案號
：臺灣臺中地方法院檢察署98年度毒偵字第3596號），提起上訴
，本院判決如下：
    主  文
上訴駁回。
    理  由
一、按依刑事訴訟法第350條、第361條、第362條、第367條規定
    ，不服地方法院之第一審判決而上訴者，須提出上訴書狀，
    並應敘述具體理由，為上訴必備之程式；其所提出之書狀未
    敘述上訴理由，或僅曾以言詞陳述上訴理由者，均應於上訴
    期間屆滿後20日內補提理由書於第一審法院。第一審法院經
    形式審查，認逾期未補提上訴理由者，應定期間先命補正；
    逾期未補正者，為上訴不合法律上之程式，應以裁定駁回。
    倘已提出上訴理由，但所提非屬具體理由者，則由第二審法
    院以上訴不合法律上之程式，判決駁回。而所謂具體理由，
    必係依據卷內既有訴訟資料或提出新事證，指摘或表明第一
    審判決有何採證認事、用法或量刑等足以影響判決本旨之不
    當或違法，而構成應予撤銷之具體事由，始克當之（例如：
    依憑證據法則具體指出所採證據何以不具證據能力，或依憑
    卷證資料，明確指出所為證據證明力之判斷如何違背經驗、
    論理法則）；倘僅泛言原判決認定事實錯誤、違背法令、量
    刑失之過重或輕縱，而未依上揭意旨指出具體事由，或形式
    上雖已指出具體事由，然該事由縱使屬實，亦不足以認為原
    判決有何不當或違法者（例如：對不具有調查必要性之證據
    ，法院未依聲請調查亦未說明理由，或援用證據不當，但除
    去該證據仍應為同一事實之認定），皆難謂係具體理由，俾
    與第二審上訴制度旨在請求第二審法院撤銷、變更第一審不
    當或違法之判決，以實現個案救濟之立法目的相契合，並節
    制濫行上訴（最高法院97年度台上字第892號刑事判決意旨
    參照）。
二、上訴人即被告甲○○（下稱被告）不服原審判決提起上訴，
    其上訴理由略謂：被告已有悔改之心，仍被判處有期徒刑10
    月實在是太重了，又本案可判處美沙冬治療法，原審未予審
    酌云云。
三、經查：
  (一)被告因不服地方法院之第一審判決，而向原審法院具狀提出
    上訴狀、上訴理由狀，敘明上訴理由，依刑事訴訟法第361
    條第2項條文、立法修正理由及上開最高法院判決意旨，被
    告倘已提出上訴理由，但所提非屬具體理由者，由第二審法
    院以上訴不合法律上之程式，以判決駁回之。至於上訴理由
    是否具體，係屬第二審法院審查範圍，則不在命補正之列（
    參見法院辦理刑事訴訟案件應行注意事項第162點），合先
    敘明。
  (二)按量刑輕重係屬事實審法院得依職權自由裁量之事項，茍已
    斟酌刑法第57條各款所列情狀而未逾法定刑度，即不得遽指
    為違法。原審判決理由已記載被告犯本件施用第一級毒品罪
    乃屬累犯，並審酌被告前有施用毒品前科，於96年11月21日
    縮刑期滿執行完畢，仍無法戒絕毒癮，於出監1年餘後竟又
    再施用第一級毒品，無視於毒品對於自身健康之戕害及國家
    對於杜絕毒品犯罪之禁令，惟念其犯後坦承犯行，態度良好
    等一切情狀，量處有期徒刑10月之處刑，顯已注意適用刑法
    第57條之規定，且所處之刑亦符合「罰當其罪」之原則，並
    無輕重失衡之情形。又目前國內實施之美沙冬替代療法，係
    針對鴉片類毒品（如海洛因）成癮者，由全國各地方法院檢
    察署依「毒品減害緩起訴替代療法」辦理，其實施對象以住
    居所或犯罪地在該署訴訟轄區，自首或經查獲屬於毒品危害
    防制條例第23條第2項所定5年內再犯施用第一級毒品海洛因
    ，或依最高法院判決意旨所示仍屬5年內再犯施用第一級毒
    品海洛因者，同意依指定之替代療法按時至指定之醫療機構
    服藥，且尿液經氣象層析質譜儀鑑驗法鑑定呈嗎啡陽性反應
    ，並經指定之醫療機構評估宜施以替代療法者為限。如未通
    過醫院評估，或檢察官不同意給予緩起訴處分，仍須循一般
    法律程序進行。被告施用第一級毒品之犯行，業經台灣台中
    地方法院檢察署檢察官提起公訴，且經原審判處罪刑，並不
    符合上開「毒品減害緩起訴替代療法」之要件，其上訴理由
    所稱本案可判處美沙冬治療法云云，自屬有誤。是被告上訴
    理由所指各節，不足以認為原判決有何不當或違法，難謂係
    具體理由，亦應認其上訴違背法律上之程式。
四、綜上所述，被告之上訴理由，不能認係依據卷內訴訟資料指
    摘或表明第一審判決有何採證、認事、用法或量刑等足以影
    響判決本旨之不當或違法，而構成應予撤銷之具體事由，僅
    徒憑己意請求從輕量刑或認有可判處美沙冬治療法云云，難
    謂上訴適法，其上訴自屬違背法律上之程式，爰不經辯論，
    駁回其上訴。
據上論斷，應依刑事訴訟法第367條前段、第372條，判決如主文
。
中    華    民    國    99    年    8     月    24    日
            刑事第三庭  審判長法  官  王  增  瑜
                              法  官  廖  柏  基
                              法  官  吳  進  發
以上正本證明與原本無異。
如不服本判決應於收受送達後十日內向本院提出上訴書狀，其未
敘述上訴理由者，並得於提起上訴後十日內向本院補提理由書（
均須按他造當事人之人數附繕本）「切勿逕送上級法院」。
                              書記官  呂  安  茹
中    華    民    國    99    年    8     月    24    日

司法院資訊處製作；財團法人民間司法改革基金會備份。
